臺灣高雄地方法院刑事裁定
111年度聲判字第29號
聲  請  人  
即  告訴人  金暉機械股份有限公司

代  表  人  陳文周  （年籍、地址均詳卷）
代  理  人  馬興平律師
被      告  郭雪英  （年籍、地址均詳卷）
上列聲請人即告訴人因提告侵占案件，不服臺灣高等檢察署高雄
檢察分署檢察長駁回再議之處分（111年度上聲議字第682號，原
不起訴處分案號：臺灣高雄地方檢察署111年度偵字第5205號）
，聲請交付審判，本院裁定如下：
    主  文
聲請駁回。
    理  由
一、聲請交付審判意旨如附件「刑事交付審判聲請狀及補充理由
    狀」所載。
二、按聲請人不服上級法院檢察署檢察長或檢察總長認再議為無
    理由而駁回之處分者，得於接受處分書後10日內委任律師提
    出理由狀，向該管第一審法院聲請交付審判；法院認為交付
    審判之聲請不合法或無理由者，應駁回之。刑事訴訟法第25
    8條之1、第258條之3第2項前段分別定有明文。本件聲請人
    金暉機械股份有限公司以被告甲○○涉犯侵占罪嫌向臺灣高雄
    地方檢察署(下稱高雄地檢署)檢察官提出告訴，經檢察官以
    111年度偵字第5205號為不起訴處分後，聲請人不服而聲請
    再議，再經臺灣高等檢察署高雄檢察分署(下稱高雄高分檢)
    檢察長以111年度上聲議字第682號認再議為無理由而駁回再
    議。本件駁回再議聲請之處分書係於民國111年4月18日寄存
    送達予聲請人及代表人乙○○，此有送達證書附卷可稽，嗣聲
    請人及代表人委任律師為代理人，於法定期間10日內之111
    年4月21日具狀向本院聲請交付審判等情，業據本院依職權
    調取上開案卷核閱屬實，並有本院收件章蓋於前揭刑事交付
    審判聲請狀在卷可佐(本院卷第5頁)，本件聲請合乎法定程
    式，合先敘明。
三、按刑事訴訟法第258條之1規定聲請人得向法院聲請交付審判
    ，係法律對於「檢察官不起訴或緩起訴裁量權」制衡之外部
    監督機制，法院之職責僅在就檢察官所為不起訴或緩起訴之
    處分是否合法適當加以審查，以防止檢察機關濫權。依此立
    法精神，同法第258條之3第3項規定法院審查聲請交付審判
    案件時「得為必要之調查」，此之調查範圍，應以偵查中曾
    發現之證據為限，不可就聲請人新提出之證據再為調查，亦
    不可蒐集偵查卷以外之證據。除認為不起訴處分書所載理由
    違背經驗法則、論理法則或其他證據法則，否則，不宜率予
    裁定交付審判。此於法院辦理刑事訴訟案件應行注意事項第
    134點亦有明定。苟非如此，聲請交付審判制度將與刑事訴
    訟法第260條之再行起訴規定混淆不清，亦將使法院兼任檢
    察官而有回復糾問制度之虞；且法院裁定交付審判，即如同
    檢察官提起公訴使案件進入審判程序，是法院裁定交付審判
    之前提，必須偵查卷內所存證據已符合刑事訴訟法第251條
    第1項規定「足認被告有犯罪嫌疑」，檢察官應提起公訴之
    情形，亦即該案件已經跨越起訴門檻，否則，縱或法院對於
    檢察官所認定之基礎事實有不同判斷，但如該案件仍須另行
    蒐證偵查始能判斷應否交付審判者，因交付審判審查制度並
    無如同再議救濟制度得為發回原檢察官續行偵查之設計，法
    院仍應依同法第258條之3第2項前段規定，以聲請無理由裁
    定駁回。
四、經查：　　
(一)聲請人原告訴意旨略以：被告與聲請人之代表人乙○○係多年
    友人。緣聲請人於104年5月間因出售坐落高雄市○○區○○段○○
    ○○段0000000地號土地及其上廠房得款新臺幣(下同)3,298萬
    餘元，被告得知上情即慫恿乙○○將款項以現金放在銀行保管
    箱內俾利提領云云，乙○○不疑有他，遂在被告帶同下，於10
    4年10月30日，將自聲請人銀行帳戶提領之出售上開不動產
    之3,200萬元現金及另外攜帶之1,800萬元現金，共計5,000
    萬元之現金，存放在高雄市○○區○○○路000號臺灣銀行股份有
    限公司(下稱臺灣銀行)高雄分行、以乙○○之名義所承租之第
    F種第2649號保管箱(下稱本案保管箱)內，且乙○○因年邁及
    基於對被告之信任，將本案保管箱鑰匙、印章均交付給被告
    保管。詎被告竟意圖為自己不法所有，利用持有保險箱鑰匙
    之機會，於105年8月25日在上址臺灣銀行高雄分行保管箱室
    ，擅自開啟本案保管箱，取出該保管箱內之現金4,300萬元
    ，加以侵占入己。迄至108年5月28日，乙○○因有資金之需求
    ，會同被告前往上址臺灣銀行高雄分行開啟本案保管箱，發
    現箱內僅餘700萬元現金，始悉上情。因認被告涉犯刑法第3
    35條第1項侵占罪嫌等語。　
(二)本案經高雄地檢署檢察官偵查結果，認被告罪嫌不足，其理
    由略以：
　1.被告經合法傳喚雖未到庭，惟被告係因罹患失智症伴有行為
    障礙，已達不能為意思表示或受意思表示，亦不能辨識其意
    思表示效果，於109年7月3日經臺灣高雄少年及家事法院(下
    稱高雄少家法院)裁定為受監護宣告人，業據證人即被告之
    女薛如珊到庭陳述明確，並有該法院109年度監宣字第354號
    民事裁定在卷可憑。
　2.乙○○確有於102年10月25日起至108年5月28日止，向臺灣銀
    行高雄分行承租本案保管箱，並有於上揭承租期間之104年1
    0月30日、105年8月25日、108年5月28日開啟保險箱等情，
    有臺灣銀行保管箱租用約定書、租用查詢及歷史保管箱分戶
    明細等資料在卷足憑，固堪認定。惟銀行保管箱由客戶承租
    後欲放置何物於保管箱內，本無由他人知悉之可能，而乙○○
    雖提出聲請人兆豐國際商業銀行帳戶存摺封面及內頁交易明
    細、現金支付傳票，惟此僅能證明有自聲請人銀行帳戶提領
    現金之事實。而依乙○○於偵查中所述，可知當日僅其與被告
    進入保管箱室，且乙○○並無提出諸如以拍攝、錄影等方式或
    雙方簽署之書面文件確認保管箱內係存放何物品，則乙○○當
    日究係放置多少現金在保管箱內、有無另將現金帶離銀行及
    是否另有一保管箱放置現金等情，均非無疑，自難僅以乙○○
    之片面指訴，即為不利被告之事實認定。
  3.又證人即當日陪同乙○○之看護蘭卉姍雖證稱：我當天看到被
    告給乙○○1,700萬元，1,000萬元是被告裝在袋子裡，從銀行
    外面拿進來，保管箱只有700萬元等語在卷。惟保管箱內原
    寄放現金數目究係為何尚難認定，又觀諸由被告、乙○○及當
    日在場之證人蘭卉姍、薛如珊共同簽立之聲明書，其上係記
    載：「本人乙○○，身份證字號○○○，於台灣銀行高雄分行，
    承租一保管箱，第F種、第2649號。本人乙○○因年邁，進出
    保管箱，經常邀約甲○○女士協助陪同。於此聲明，甲○○女士
    始終僅以協助者身分協助本人存放與領取，並無取得本人任
    何財物。此次民國108年5月28日，亦陪同本人乙○○提領保管
    箱內之財物。(含先前存放於此保管箱內之現金新台幣一千
    柒佰萬元。)並於台灣銀行高雄分行現場點收新台幣一千柒
    佰萬元無誤。特此聲明甲○○女士此次亦無收受本人任何金錢
    財物，以此證明。」等內容(下稱本案聲明書)，並未見有何
    關於本案保管箱原存放現金金額及有何短少差額之文字。且
    當日過程平和，乙○○亦無向被告質疑本案保管箱內所餘現金
    不符乙節，亦據證人蘭卉姍、薛如珊到庭證稱明確，則衡諸
    常情，倘被告斯時已有告訴意旨所稱之侵占行為，乙○○為何
    未立即採取法律途徑以確保權益，而遲至事發年餘始遞狀提
    告，且在未受強暴、脅迫手段影響其意思決定自由下，仍簽
    署上揭載明被告並無取得本案保管箱內任何財物之聲明書，
    故被告是否有告訴意旨所指侵占犯行，實有疑義。
  4.再觀聲請人所提出之109年3月3日乙○○與其孫陳祈廷、證人
    蘭卉姍及被告之對話錄音光碟及譯文(下稱本案錄音檔案)，
    被告仍主張係乙○○同意下取用部分款項，是自難據為不利被
    告之認定；另告訴代理人雖指稱被告於108年5月28日後，陸
    續有將多筆款項，匯還乙○○名下帳戶，顯見被告確有侵占上
    揭款項等語，惟銀行資金往來原因多端，而乙○○於另案(即
    高雄地檢署109年度偵字第22923號)偵查中亦不否認與被告
    間確有資金調借之情形，且本案放入保險箱之款項既以現金
    方式存取，難以經由金融體系勾稽金流，顯見雙方應具有相
    當程度之信賴關係，實無法排除雙方就上揭放置在保管箱之
    現金另有約定目的用途之可能性，是被告於上揭對話內容所
    稱，係在乙○○同意下始取用部分款項等語，難謂全然無據，
    自亦無由據以推認被告有何不法所有之意圖，而以侵占罪責
    相繩。此外，復查無其他積極證據足認被告涉有何上開侵占
    犯行，揆諸前開法條及判例意旨，應認其罪嫌尚有未足。
(三)聲請人不服檢察官前揭不起訴處分，聲請再議，經臺灣高等
    檢察署高雄檢察分署檢察長審核後，除引用前述不起訴處分
    書所載理由，並補充：
　1.乙○○固於偵查中供稱：104年10月30日自聲請人帳戶提領3,2
    00萬元，並與被告一同將款項放入本案保管箱內，一共放了
    5,000萬元現鈔等語，惟其另於民事事件(案號為本院110年
    度重訴字第107號)係稱：一箱放2,500萬，一箱比較少，總
    共3,200萬元，終止保管箱租約時，是甲○○去拿等語，足證
    高齡87、88歲之乙○○對於其與被告共同放置現鈔究為3,200
    萬或5,000萬元現鈔、108年8月25日有無共同開箱取錢一節
    ，前後供陳不一，且除其片面陳述外，並無其他證據可資證
    明其確實有放置5,000萬現鈔之事實，況乙○○對於另外之現
    金1800萬元係自何處提領?亦未能舉證以實其說，自難以被
    告同在該銀行亦租用保管箱，即可謂乙○○有另將2500萬元放
    置於被告之保管箱內；又被告雖持有乙○○交付之保管箱印鑑
    章、鑰匙，亦難以此遽認105年8月25日係由被告單獨前往開
    箱，並於該日取走保管箱內之4,300萬元。
　2.聲請人固指稱被告並未罹患失智症、應予拘提、通緝強制到
    案部分，然查，被告既經臺灣高雄少家法院依據高雄市立凱
    旋醫院精神鑑定結果認其已達不能為意思表示或受意思表示
    ，亦不能辨識其意思表示效果，而裁定宣告其為受監護宣告
    人，於法院未依因受監護之原因消滅而撤銷監護宣告前，自
    難僅因聲請人之臆測、主觀判斷即可謂被告事實上並未失智
    。高雄地檢署因被告不能為意思表示及受意思表示而未予傳
    喚，並無不當，自亦無拘提、通緝之必要。
　3.又本件因欠缺積極證據足以證明乙○○確有存放5,000萬元於
    保管箱內、及被告有無利用保管印鑑章、鑰匙之機會而侵占
    4,300萬元之事實，且被告係乙○○以其本人名義租借保管箱
    之聯絡人，難認其於協同乙○○開箱、保管印鑑章時，對於保
    管箱內之現金、物品乃屬聲請人所有一事有所認識。綜上所
    述，難認被告有告訴意旨所指侵占之犯行。
(四)前開不起訴及駁回再議處分之理由暨事證，業經本院依職權
    調閱前開卷證核閱屬實。本件聲請人雖以上開理由聲請交付
    審判，惟查：
  ⒈按告訴人之告訴係以使被告受刑事訴追為目的，與被告處於
    絕對相反之立場，其陳述不免渲染、誇大，縱立於證人地位
    具結而為指證、陳述，其供述證據之證明力仍較與被告無利
    害關係之一般證人之陳述為薄弱。是被害人就被害經過之陳
    述，除須無瑕疵可指外，尚須調查其他補強證據以擔保其指
    證、陳述確有相當之真實性，而為通常一般人均不致有所懷
    疑者，始得採為論罪科刑之依據。
  ⒉聲請意旨固謂被告利用保管乙○○所承租之本案保管箱鑰匙及
    印鑑章期間，未經乙○○同意，擅自開啟並取走乙○○交付被告
    保管、含於104年10月30日自銀行提領之3,200萬元在內總計
    5,000萬元中之4,300萬元等語，然查乙○○於偵查中係供稱：
    我在104年10月30日自聲請人帳戶提領3,200萬元，並於同日
    與被告一同將款項放入本案保管箱內，一共放了
　　5,000萬元現鈔，是放2個保管箱，1個保管箱各放2,500萬元
    等語(他字第4869號卷第82頁)，惟乙○○卻於另案本院110年
    度重訴字第107號民事案件審理時陳稱：我有親眼看到保險
    箱打開，我和被告一起把錢放進保險箱，一箱放2,500萬，
    一箱比較少，總共3,200萬元等語(偵字卷第85頁)，顯然乙○
    ○對於104年10月30日當日所存放之金額若干乙節，竟有5,00
    0萬及3,200萬元之相異陳述，則其究否曾置放5,000萬元於
    保管箱內，顯有可疑。又扣除自聲請人帳戶提領3,200萬元
    ，剩餘之1,800萬元現金，乙○○係從何處獲取，而得於同日
    放置於保管箱內，聲請人或乙○○始終未舉出證明之方法，亦
    屬有疑。復參以被告始終否認有侵占4,300萬元乙事(詳後述
    )，而聲請人固有提出公司帳戶存摺封面及內頁交易明細、
    現金支付傳票，惟此部分證據僅能證明乙○○有於104年10月3
    0日自聲請人帳戶提領3,200萬元款項，無從證明該3,200萬
    元確均已存放至本案保管箱內。又因本件聲請人即告訴人為
    法人，而乙○○僅係該法人公司之代表人，然乙○○既係歷經本
    案事發經過之人，且與聲請人即告訴人之利害關係一致，則
    乙○○於本案所陳述之內容，性質上實同於告訴人之指訴，揆
    諸前開說明，告訴人之指訴除須無瑕疵可指外，尚須調查其
    他補強證據以擔保其指證、陳述確有相當之真實性。惟查，
    關於「乙○○有於104年10月30日將5,000萬元置放於保管箱內
    」乙節，卷內除乙○○前後不一之片面指訴外，並無其他證據
    證明此節，實難認乙○○有於本案保管箱及另一保管箱內共存
    放5,000萬元之事實。
  ⒊又聲請意旨雖指稱：依本案錄音檔案可知，被告已自承其於1
    08年5月28日之前，於未經乙○○同意之下，自行開啟本案保
    管箱，取走其中之4,300萬元等語，然細譯本案錄音檔案之
    內容(偵字第5202號卷第49-70頁)，可見均係乙○○之孫陳祈
    廷單方面誘導式地向被告詢問：「阿我們賣工廠那5000多萬
    元說寄在保管箱，你都沒說就給他偷領走」、「他放在保管
    箱的錢，妳沒經過他同意就給他拿走，裡面只剩700萬，那
    邊4,300萬…」、「你這樣算侵占你知道嗎」，而被告並未承
    認有自本案保管箱偷領現金乙事，並始終供稱：「我哪有給
    他偷領、領錢的事情乙○○都知道、錢就他(指乙○○)自己用去
    了阿、其中1,500萬元係乙○○自己要給我的，我哪有給他偷
    拿錢」等語，又雖然乙○○表示：「我那些全都沒講拉，都是
    到時間檢查時妳都拿光光，拿到剩
　　700」等語，惟勘驗譯文於此句之後亦記載「被告低頭搖頭
    」等文字(偵字第5202號卷第60頁)，應係表示被告並不認同
    乙○○所陳述內容之意，可見被告並未承認有盜領保管箱內款
    項，加以侵占之事，聲請人稱依此部分證據，被告已自承有
    為本件侵占犯行云云，並不可採。
  ⒋聲請意旨雖另指稱：被告於108年8月25日之後，陸續於108年
    12月16日匯款66,000美元、108年12月17日匯款70,499美元
    、108年12月30日匯款129,501美元(折合新臺幣共計8,075,2
    74元)等金額予乙○○，可見被告確實有上開擅自取走保管箱
    內現金之侵占行為等語，然匯款之原因多端，則縱使被告有
    為上開匯款行為，亦不足以補強聲請人前開遭侵占之指述內
    容。
  ⒌再聲請意旨固指稱：108年5月28日當日開啟本案保險箱時，
    保險箱內僅餘700萬元，被告自銀行外另攜帶1,000萬元現鈔
    ，連同該700萬元返還乙○○，可證被告先前已有擅自開啟本
    案保管箱侵占其內款項之行為等語，並舉出本案錄音檔案之
    內容可見「陳祈廷：先看要不要打給妳女兒(即薛如珊)叫她
    來幫忙想，錢用去哪裡。被告：那錢跟她無關。陳祈廷：無
    關為什麼會是她會提出來的。被告：我坐在車內，她跟我下
    去幫我提的。」，此所指之「錢」即是被告另外攜帶之現鈔
    為證。然而觀諸本案錄音檔案譯文之上下文脈絡，被告並未
    稱女兒(即薛如珊)有另外從家裡帶錢到場，所謂「她跟我下
    去幫我提的」一語，亦可能是指當日從本案保管箱內提出現
    金之意，況從本案錄音譯文中亦可見被告曾稱「這個1千好
    像是保險箱拿出來的。」而仍堅稱1,000萬元是從保管箱內
    領出，自無從以本案錄音檔案上開語意不清之對話，即認被
    告已自承當日另外攜帶1千萬元現鈔交付給乙○○。復觀諸由
    被告、乙○○及當日在場之證人蘭卉姍、薛如珊共同簽立之本
    案聲明書內容(他字第4869號卷第31頁)，其上既已載明當日
    係自本案保管箱內提領1,700萬元交付予乙○○當場清點，而
    含乙○○在內之在場4人均已於其上簽名，且過程平和，無人
    爭執乙節，亦據證人蘭卉姍、薛如珊證述在卷，則聲請人空
    言稱乙○○當日收受之1,700萬元，其中1,000萬元係由被告另
    外攜帶到場並交付予乙○○乙節，實難以採信。
  ⒍又乙○○於108年5月28日偕同被告、蘭卉姍、薛如珊等人自本
    案保管箱領出現金後，該保管箱即無餘額，且於當日之後即
    退租該保管箱乙節，業據乙○○於偵查中證述明確(他字第486
    9號卷第83頁)，並有臺灣銀行歷史保管箱分戶明細附卷可佐
    (他字第4869號卷第213頁)，足見108年5月28日應係清算保
    管箱其內所有現金之重要時日，在場4人更有於本案聲明書
    上簽署姓名、身分證字號之舉，益見當日場合極為慎重，而
    乙○○時任金暉機械股份有限公司之負責人，衡情對於簽署財
    務相關文件之事應經驗甚豐，當無可能未了解其上文字內容
    的情形下即輕率簽署文件，且其若認本案保管箱內款項有短
    缺，理應會要求被告或者銀行端詳細查明，惟本案聲請書並
    未記載於108年5月28日最後1次開啟本案保管箱時，其內金
    額有何缺漏，進而要求被告或者銀行端負責之文字，又當日
    過程平和，乙○○亦無向被告質問本案保管箱內現金何以短缺
    乙節，亦據證人蘭卉姍、薛如珊到庭證稱明確(他字第4869
    號卷第165、228頁)。綜上各節，實難認被告有自本案保管
    箱侵占現金4,300萬元之犯行。
  ⒎末查，聲請意旨固謂被告並無因老人失智症而逐漸喪失行為
    能力之情，其雖業經高雄少家法院裁定為受監護宣告人，然
    從被告能為前述匯款之舉、於109年3月3日能獨自坐計程車
    前往咖啡廳與乙○○、陳祈廷、蘭卉姍彙算金額、於109年4月
    間能前往律師事務所請律師發函予陳祈廷，並於109年6月1
    日能單獨搭計程車前往銀行等節，足認被告並未罹患老人失
    智症甚明，檢察官未傳訊被告到庭，偵查作為顯有未洽等語
    。然查，被告於108年12月31日業經高雄市立凱旋醫院診斷
    罹患失智症，伴有行為障礙等疾病，並因該疾病就醫至109
    年4月28日，目前行為能力已經逐漸喪失，需積極治療，建
    議需要隨時有人監護照顧，以免發生意外，並且持續就醫等
    情；另於109年5月4日經高雄市立大同醫院（委託高雄醫學
    大學附設中和紀念醫院經營）認其罹患腦中風、早期失智症
    而日常生活無法自理，日常生活需要人照顧，並於109年7月
    7日經鑑定，領有重度身心障礙證明等節，有高雄市立凱旋
    醫院109年4月28日診斷證明書、高雄市立大同醫院109年5月
    4日病症暨失能診斷證明書、重度身心障礙證明各1份附卷可
    參（他字第4869號卷第92-103頁）。嗣經高雄少家法院法官
    於109年6月3日親自訊問被告，並綜合上開診斷證明書、高
    雄市立凱旋醫院之精神鑑定書及鑑定結果等文件，認被告確
    因罹患失智症，伴有行為障礙，已達不能為意思表示或受意
    思表示，亦不能辨識其意思表示效果之障礙程度，於109年7
    月3日以109年度監宣字第354號裁定其為受監護宣告人等情
    ，有該裁定1份在卷可佐（他字第4869號卷第51-52頁），則
    被告係迭經高雄市立大同醫院、凱旋醫院等醫療院所之專業
    醫師診斷，均認被告已罹患失智症，並呈日常生活無法自理
    、行為能力逐漸喪失之情。復參以臨床失智症患者，嚴重度
    依個人表現有別，病程亦有個別差異，未可一概而論。從而
    ，檢察官考量被告因罹患上述疾病，已欠缺意思能力，於被
    告經合法傳喚未到庭後，雖未再進一步拘提、通緝到案，亦
    難認檢察官有何未盡調查能事之違失。
五、綜上所述，本案經本院審核結果，認原偵查檢察官所為之不
    起訴處分及高雄高檢署檢察長所為再議駁回處分，其認事用
    法，均無違背法令，亦未違反證據及經驗法則，且聲請人所
    指亦不足以動搖原處分關於事實之認定及處分之決定。從而
    ，聲請人聲請本件交付審判為無理由，應予駁回。
六、據上論斷，應依刑事訴訟法第258條之3第2項前段，裁定如
    主文。　　
中　　華　　民　　國　　111 　年　　9 　　月　　13　　日
                  刑事第七庭  審判長法　官  林裕凱
                                    法  官  陳力揚
                                    法  官  洪韻筑
以上正本證明與原本無異。
不得抗告。　　　　　　　　　
中　　華　　民　　國　　111 　年　　9 　　月　　13　　日
                                    書記官  蔡嘉晏 
附件：刑事交付審判聲請狀及補充理由狀